臺灣高等法院刑事判決　　　　　　 96年度上更(一)字第311號
上　訴　人
即　被　告　甲○○
指定辯護人　周信宏律師
　　　　　　劉彥詮律師
上列上訴人因毒品危害防制條例案件，不服臺灣板橋地方法院92
年度訴字第1979號，中華民國93年4月27日第一審判決（起訴案
號：臺灣板橋地方法院檢察署92年度偵字第2628號），提起上訴
，判決後經最高法院第1次發回更審，本院判決如下：
    主  文
原判決撤銷。
甲○○販賣第二級毒品，未遂，處有期徒刑伍年。
扣案之第二級毒品安非他命貳包（鑑餘淨重合計拾捌點柒肆公克
）沒收銷燬之，SIN卡壹片沒收。
    事  實
一、甲○○有偽造文書、轉讓第二級毒品等前科（不構成累犯）
    。詎不知悔改，先於民國92年1月13日向姓名年籍不詳、綽
    號「阿龍」之男子以每兩新臺幣（下同）3萬元之價格購買
    第二級毒品安非他命半兩欲供自己施用，雙方約定於同年月
    17日下午在臺北縣土城市國道3號高速公路土城交流道附近
    交付。另乙○○於92年1月17日前，以不詳方式，向甲○○
    要求購買安非他命，甲○○亦基於營利之意圖，明知安非他
    命為毒品危害防制條例所列之第二級毒品，不得販賣、轉讓
    或持有，竟同意將所購得之安非他命其中3公克，以5千元之
    價格販賣予乙○○。惟乙○○於同日上午10時餘，因違反交
    通規則為警方攔檢，並因通緝在案而為警方緝獲，向警方供
    出業已向甲○○約定購買安非他命，警方乃要求乙○○配合
    逮捕甲○○，自14時52分許，乙○○遂以0000000000號行動
    電話撥打甲○○所有0000000000號行動電話，與甲○○聯絡
    交易地點，嗣於同日下午5時30分許，在臺北縣板橋市○○
    路211號城林橋下附近，於甲○○準備將安非他命交付予乙
    ○○而尚未交付之際，即遭埋伏之員警上前查獲，並當場扣
    得安非他命2包（驗餘淨重共計18.74公克），及甲○○所使
    用前揭行動電話之SIN卡1片。
二、案經臺北市政府警察局萬華分局報請臺灣板橋地方法院檢察
    署檢察官偵查起訴。
    理  由
一、按被告以外之人於審判外之言詞或書面陳述，除法律有規定
    者外，不得作為證據，刑事訴訟法第159條之1定有明文；又
    被告以外之人於審判外之陳述，雖不符合同法第159條之1至
    第159條之4之規定，但經當事人於審判程序同意作為證據，
    法院審酌該言詞陳述或書面陳述作成時之情況，認為適當者
    ，亦得為證據。當事人、代理人或辯護人於法院調查證據時
    ，知有第159條第1項不得為證據之情形，而未於言詞辯論終
    結前聲明異議者，視為有前項之同意，刑事訴訟法第159條
    之5亦定有明文。查本件證人莊秋定於92年1月17日第2次警
    訊筆錄，雖經被告之選任辯護人於審理中異議，惟被告以外
    之人於檢察事務官、司法警察官或司法警察調查中所為之陳
    述，與審判中不符時，其先前之陳述具有較可信之特別情況
    ，且為證明犯罪事實存否所必要者，得為證據。刑事訴訟法
    第159條之2定有明文。而證人莊秋定於92年1月17日第2次警
    訊筆錄，與其於原審於92年12月18日所供，部分相同，部分
    相異（見原審卷55頁至75頁），相異部分如理由二之（四）
    部分顯不足採信，因認其於警詢時所述為事實，具有較可信
    之特別情況，且為證明犯罪事實存否所必要者，因得為證據
    。
二、訊據被告即上訴人甲○○固坦承有於右揭時地，向姓名、年
    籍不詳、綽號「阿龍」之男子購買安非他命，並與證人乙○
    ○約定於案發當日下午見面並交付第二級毒品安非他命之事
    實，但矢口否認有販賣安非他命犯行，辯稱：乙○○透過朋
    友要託伊幫他買5千元安非他命，伊就約他一起去向「阿龍
    」買，但他沒來，伊就先墊付，伊身上的2包安非他命，大
    包是伊要用，小包是幫乙○○買的等語。又辯稱：通聯紀錄
    顯示乙○○所在位置是在板橋或樹林，與乙○○於警詢製作
    筆錄時間不符，再乙○○係為脫罪，才配合警方查緝被告，
    乙○○從未向被告買過安非他命，況被告如有販賣之意，何
    須攜帶2包安非他命？通聯紀錄既顯示乙○○與被告互有聯
    絡，足見被告稱係幫忙購買安非他命，應屬實情云云。再辯
    稱：伊沒有販賣，只是購買毒品，與乙○○才認識2、3天，
    伊與他約在那裡是因為他說他毒癮犯了要伊幫忙，我們是要
    一起去購買。伊純粹買來要自己吃的，但因為怕有事情，所
    以之前被抓時推說我們只有約在那裡而已，是後來伊知道事
    情的嚴重，才說實話，我們是約好要一起去買毒品，伊幫乙
    ○○代墊5,000元，自己買15,000元，當時是乙○○先打電
    話問伊身上有沒有安非他命，伊跟他說我身上沒有，可以幫
    他問看看，伊約「阿龍」上台北後，才再打電話給乙○○約
    好時間地點，可是乙○○一直拖延時間，「阿龍」就先迴避
    ，所以才幫乙○○代墊5,000元，等「阿龍」走了約10分鐘
    後，乙○○才到，伊沒有跟乙○○說3公克5,000元，是乙○
    ○跟伊說要5,000元的毒品，伊才跟阿龍說有人要5,000元，
    伊自己要15,000元，伊根本不知道重量為何云云（見本院96
    年5月15日準備程序及96年8月22日審理筆錄）。
三、惟查：
（一）、自被告身上查扣之第二級毒品安非他命2包（合計淨重
        18.74公克，包裝重0.9公克），經送法務部調查局鑑驗
        結果，確呈甲基安非他命成分，有該局92年6月27日調
        科壹字第09262608520號檢驗通知書1份在卷為憑。
（二）、乙○○於遭警查獲持有安非他命後，於警詢時供稱：伊
        於今日（即92年1月17日）下午13時打電話給綽號「阿
        治」，向他購買5千元安非他命，雙方約定在今天下午
        17時許在板橋市城林橋頭交易。我是用我的0000000000
        號行動電話撥打「阿治」的0000000000號行動電話和他
        聯絡等語（見偵查卷第13頁背面）。乙○○帶領警方前
        往交易地點，並緝獲被告甲○○後，復於警詢時供稱：
        「阿治」看到我駕車到達約定地點後，便坐進我車，警
        方即上前盤查，並在「阿治」口袋中查到安非他命等語
        （見偵查卷第16頁背面）。迨至檢察官偵訊時供稱：因
        為我被警方查獲後，叫我交代上手（即供應毒品者）。
        我才打電話叫他出來，汪（指被告）跟我們撐了好久，
        終於來了。我開我的計程車，警方喬裝客人坐在後座，
        ‧‧‧途中我們一直用行動電話聯絡，開到以後警方下
        車去圍捕他（見偵查卷第38頁）；及至原審審理中，具
        結後證稱：我平常都叫被告阿弟仔（臺語發音），92年
        1月17日被警察攔下來時，查到我是通緝犯，並在車上
        搜到海洛因，他們問我毒品向誰買的，我就說是向阿弟
        仔買的。警察要我叫阿弟仔出來，跟他說我要向他買東
        西。我做完筆錄就用手機和他聯絡，我說我要5千元的
        糖果，他說等一下再打電話給我，後來有打來和我約地
        點。因為我們說的糖果就是安非他命，所以被告知道5
        千元的糖果是什麼意思。我問被告5千元可以買多少安
        非他命，他說5千元可以買3克等語（見原審卷58頁至第
        64頁、第67頁）。證人乙○○於其違反毒品危害防制條
        例案件上訴審中亦稱：在計程車被警察查到我通緝，發
        現我有前科，警察叫我把前手找出來就會放我走，我就
        點出藥頭阿治等語（見本院92年度上訴第852號第89頁
        審理筆錄）。參以乙○○為警查獲時，坦承有施用安非
        他命犯行，經採尿送驗後，確呈安非他命陽性反應，有
        臺北市立療養院92年1月22日煙毒尿液檢驗報告、原審
        92年度易字第2475號刑事判決書在卷可參（均見原審92
        年度易字第2475號卷）。按乙○○當時係於原審審理91
        年度訴字第108號違反毒品危害防制條例案件中以91年
        板院通刑真科緝字第874號發佈通緝，其於該案中所涉
        犯者即包含施用第一級毒品海洛因及第二級毒品安非他
        命之罪嫌，有該案判決書及本院被告全國通緝紀錄表各
        1份在卷可稽，則警方於緝獲時詢問證人乙○○是否有
        施用安非他命，亦屬情理之常，尚難認乙○○前揭所言
        不可採信。而被告於接獲乙○○表明欲購買安非他命5
        千元之電話後，竟未表達疑問或拒絕之意，還告知5千
        元可以購買3克之安非他命，隨即約定見面地點，並攜
        帶數量達淨重18.74公克之安非他命赴約，顯有販賣該
        安非他命予乙○○之意，至為灼然；且被告自承係以
        15,000元之價格購買半兩（淨重18.74公克）之安非他
        命，則5千元之成本至少可購得6公克以上之安非他命，
        被告竟欲以5千元之代價出售3公克之安非他命給乙○○
        ，進而獲取其中差價之利潤，被告所為自屬販賣安非他
        命之行為，要無疑義。
（三）、本案被告及乙○○於警方查獲後所陳被告使用之行動電
        話號碼固均為0000000「98」2號，與警方於扣押物品目
        錄表中所載之電話號碼相同，然此與卷附乙○○於92年
        1月17日下午所持0000000000 號行動電話通聯紀錄中之
        受話號碼0000000「89」2稍有不同（見偵查卷第52頁、
        53頁）。而該扣案SIM卡因已遭停話，故無法於行動電
        話中顯示其原設定之電話號碼，業據原審勘驗在卷，經
        原審以該SIM卡之序號函詢和信電訊股份有限公司後，
        該公司亦覆稱已逾保存期限，無法查知等語，有該公司
        93年2月24日函文乙份附卷可稽，是依該扣案之SIM卡並
        無法確實查知案發時所設定之電話號碼。惟查被告於原
        審審理中坦承於該日下午曾與乙○○多次以行動電話聯
        絡（見原審卷第34頁），乙○○復證稱該日下午為警方
        查獲後，僅有打電話予被告等語（見原審卷第75頁），
        再由前揭卷附乙○○所持0000000000號行動電話當日下
        午之通聯紀錄觀之，該日下午3時33分許後，10通電話
        中高達9通係撥予0000000000號碼，且集中於下午3時33
        分至下午5時零6分之間，基地臺位置亦於臺北縣樹林市
        逐漸變更至臺北縣土城市○○路○街）即本案約定交付
        毒品之地點城林大橋附近，當係乙○○正與被告以電話
        聯絡會面地點之過程，而該通聯紀錄至該日下午5時6分
        止，亦與警方逮捕被告之時間相當，綜合上情以觀，雖
        當時被告所持之行動電話號碼已無法透過勘驗扣案SIM
        卡之方式確知，然經由上開通聯紀錄及被告及乙○○之
        陳述分析可知，應即為0000000000號無疑，警詢筆錄及
        扣押物品目錄表之記載，僅有其中相鄰2碼之順序錯置
        ，應係警方筆誤所致，堪以認定。
（四）、乙○○嗣於本院及原審雖證稱當時並未向被告購買毒品
        ，而係因其透過姓名年籍不詳、綽號「阿敏」之友人販
        售音響予被告時，懷疑被告少付1千元，方挾怨供出被
        告云云；惟查證人乙○○就出售音響部分之事實，於原
        審審理時，先於檢察官主詰問時證稱於92年1月份時，
        透過「阿敏」售出1臺音響，實際獲得2千元，但不知道
        賣給誰等語（見原審卷第59頁），詎於辯護人行反詰問
        時，突又證稱「阿敏」曾告知音響係售予被告，因其本
        欲以3千元之代價售出，故懷疑被告短付1千元乙節（見
        原審卷第66頁），所證前後不一，顯有曲詞袒護被告之
        嫌；且依被告所述，其係於92年1月12日向「阿敏」以3
        千元之代價購買乙○○之音響，當天乙○○即打電話給
        被告，陳稱僅拿取2千元及1包安非他命等語，並一再要
        求被告幫其尋找販賣海洛因之上線（見原審卷第34 頁
        ），按被告與乙○○既均知「阿敏」僅轉交2千元予乙
        ○○，於電話中當可進一步澄清，亦可與「阿敏」對質
        ，再由被告所稱同意介紹販售海洛因之上線予乙○○之
        情觀之，亦屬幫助乙○○之善意行為，殊難想像乙○○
        在此情況下對被告有何怨隙可言；況且證人乙○○雖稱
        其僅見過被告2次，即查獲當天及購買音響之時（見原
        審卷第67頁），然被告竟稱購買音響當天並未與證人乙
        ○○碰面（見原審卷第34頁），2人所述顯有不一。按
        被告與乙○○就非關本案犯罪事實之購買音響過程，多
        所出入，乙○○所述除前後不一外，尤不符常情，綜上
        觀之，實難認為其對被告有所怨隙，自無所謂挾怨誣指
        之情形，是以就其陳稱並未向被告購買毒品部分，顯係
        事後偏袒被告之詞，難以採信。此外，被告辯稱證人乙
        ○○係要求其介紹購買海洛因之上線云云，然證人乙○
        ○業已於原審審理中明確指稱案發當日下午係打電話予
        被告要求購買5千元之糖果（即安非他命），被告則表
        示5千元可以購買3克等語，顯見當時證人乙○○確實係
        向被告購買安非他命無疑，至於是否另行要求被告代為
        介紹販賣海洛因之上線，則與本案無關，是以被告此部
        分所辯，亦不足採信。
（五）、按刑事偵查技術上所謂之「釣魚」者，係指對於原已犯
        罪或具有犯罪故意之人，以設計引誘之方式，使其暴露
        犯罪事證，而加以逮捕或偵辦者而言。而所謂「陷害教
        唆」者，則指行為人原不具犯罪之故意，純因司法警察
        之設計教唆，始萌生犯意，進而實施犯罪構成要件之行
        為者而言。前者（即「釣魚」），純屬偵查犯罪技巧之
        範疇，並未違反憲法對於基本人權之保障，且於公共利
        益之維護有其必要性存在，故依「釣魚」方式所蒐集之
        證據資料，原則上非無證據能力（最高法院93年臺上字
        第1740號判決意旨參照）。被告雖以證人乙○○為警查
        獲後，始因警方之教唆，而佯稱欲向被告購買安非他命
        ，藉以誘捕被告，構成陷害教唆等語置辯。惟依卷附證
        人乙○○所持0000000000號行動電話於案發當日上、下
        午之通聯紀錄觀之，當日上午11時前已為警逮捕前，證
        人乙○○於做完第1次筆錄後，即外出尋找被告，再與
        被告所持0000000000號碼之行動電話有所通話，而乙○
        ○復證稱通電話係詢問糖果（即安非他命）的事情，佐
        以乙○○為警逮捕後告知被告欲購買5千元安非他命時
        ，被告竟未多加詢問，逕行告知可購買之數量後即約定
        見面交付地點等情觀之，顯見至遲於該通當日上午11時
        證人莊秋定為警逮補前，雙方應已有購買安非他命之連
        絡，否則販買第二級毒品罪法定刑為無期徒刑或7年以
        上有期徒刑，並得併科7百萬元以下之罰金，係屬相當
        嚴厲之重罪，販售者無不小心翼翼，避免為警方查獲，
        如無一定之信用度，被告又豈會在素未謀面或僅見面一
        次之情形下，僅憑乙○○為警查獲後之數通電話，即快
        速約定成交價格、數量及交付地點，是以本案被告當原
        已有販賣安非他命予乙○○之故意，至為灼然。據此，
        本案被告販賣安非他命之故意既非因乙○○受警方唆使
        後之電洽而遭誘發，即與所謂陷害教唆之要件，尚有未
        合，從而基此所取得之前揭扣案安非他命，即非屬違背
        法定程序所取得之證據，自有證據能力，附此敘明。
（六）、依證人乙○○所持行動電話0000000000號行動電話之通
        話紀錄顯示其於92年1月17日上午9時49分前，其發話紀
        錄頻繁，均在中和、新莊、五股及板橋等地，嗣即無通
        話紀錄，待下午14時32分，再有通話紀錄，而14時52分
        、15時33分、15時35分、16時1分有與被告所持前揭000
        0000000號行動電話有通話之紀錄，是與證人乙○○於
        原審表示：當日係於警局做完第1次警詢筆錄後始依警
        察指示打電話將被告約出，當天做完筆錄，警察就帶其
        開證人乙○○的車子去找阿弟仔，警察坐在後座等語相
        符。
（七）、又證人莊秋定之警詢筆錄、台北市政府警察局萬華分局
        刑事案件報告單雖記載證人莊秋定係於92年1月17日下
        午3時30分，在台北市○○區○○路423巷與青年路口為
        警逮捕，惟與前開證人乙○○所持行動電話0000000000
        號行動電話通聯紀錄之不合，查證人乙○○與被告0000
        000000號行動電話通話所在位置在台北縣板橋市或樹林
        市，與乙○○於警詢製作筆錄時間不符，而依前開通聯
        紀錄顯示，證人乙○○曾於該日下午2時52分許，3 時
        33分、3時35分、4時1分、4時22分、4時35分之通聯紀
        錄，其通話基地台分別在台北縣板橋市○○路○段134
        號、同縣樹林市○○路105號、同縣樹林市○○街○段22
        6號，均未在乙○○遭警逮捕及在警局製作筆錄之台北
        市萬華區附近，是證人莊秋定之警詢筆錄及台北市政府
        警察局萬華分局刑事案件報告單該部分記載尚非事實，
        證人莊秋定之第1次之警詢筆錄應如證人莊秋定於原審
        所稱製作於92年1月17日上午11時，餘證人莊秋定所供
        為警逮捕之時間及製作筆錄之時間，均非事實而不可信
        （見原審92年12月18日審理筆錄，原審第69頁）。
（八）、綜上所述，被告所辯均不足採，本案事證明確，被告販
        賣第二級毒品安非他命未遂之犯行，堪以認定。
四、按安非他命為毒品危害防制條例第2條第2項第2款所規定之
    第二級毒品，依法不得販賣、轉讓、持有。被告行為後，毒
    品危害防制條例雖已於92年7月9日修正公布，並自93年1月9
    日起生效，然修正施行前後之毒品危害防制條例第4條第2項
    法定刑度均相同，原第5項關於未遂犯之處罰規定則移為第6
    項，內容亦未變動，是以修正施行後之新法並無何更不利於
    被告之情形，依刑法第2條第1項前段從新從輕原則之規定，
    即應依新法處斷。核被告所為，係犯毒品危害防制條例第4
    條第6項、第2項之販賣第二級毒品未遂罪。其持有第二級毒
    品安非他命之低度行為為其販賣第二級毒品之高度行為所吸
    收，不另論罪。起訴檢察官雖認被告所為係涉犯毒品危害防
    制條例第5條第2項之意圖販賣而持有第二級毒品罪嫌，然業
    經檢察官於原審審理時更正起訴法條為同法第4條第6項、第
    2 項之販賣第二級毒品未遂罪，附此敘明。又被告雖已著手
    販賣安非他命之行為，然因乙○○係協助員警辦案，以求人
    贓俱獲，故形式上雖仍有販賣毒品之約定，但乙○○並無購
    買毒品之真意，且當時已有員警埋伏在側伺機逮捕，事實上
    亦不能真正完成買賣之行為，故應認被告僅成立販賣第二級
    毒品罪之未遂犯，並依刑法第26條前段之規定減輕其刑。
五、原審據以論罪科刑，固非無見，為原判決認定證人莊秋定係
    於92年1月17日下午2時52分許以行動電話撥打甲○○所有之
    行動電話，要求購買安非他命，被告甲○○即基於販賣安非
    他命之意思予以同意，並約定以5千元之價格販售3公克之安
    非他命予證人乙○○，惟乙○○適於92年1月17 日下午3時
    許，因通緝而遭警方查獲等情，與前述認定之事實，其時間
    不符，尚有未洽，被告上訴否認犯罪雖無理由，惟原判決既
    有前開可議之處，自應由本院予以撤銷改判。爰審酌被告犯
    罪之動機在於貪圖不法利益、販賣毒品安非他命對國民健康
    及社會治安之危害甚鉅，所扣得之毒品安非他命鑑餘淨重達
    18.74公克，及犯罪後否認犯行，並無悔意等一切情狀，量
    處如主文敝2項所示之刑。
六、扣案之安非他命2包（鑑餘淨重共計18.74公克）係毒品，應
    依毒品危害防制條例第18條第1項前段之規定沒收銷燬之；
    又扣案之SIM卡1片係被告所有，業據其供承在卷，且係其用
    以聯絡販賣安非他命之物，即屬供犯罪所用之物，亦應依刑
    法第38條第1項第2款之規定宣告沒收。
據上論斷，應依刑事訴訟法第369條第1項前段、第364條、第299
條第1項前段，毒品危害防制條例第4條第6項、第2項、第18條第
1項前段，刑法第11條前段、第2條第1項前段、第26條前段、第
38條第1項第2款，判決如主文。
本案經檢察官劉靜婉到庭執行職務。
中　　華　　民　　國　　96　　年　　8 　　月　　31　　日
　　　　　　　　　刑事第七庭審判長法　官　黃麗生
　　　　　　　　　　　　　　　　  法　官　許錦印
　　　　　　　　　　　　　　　　  法　官　江國華
以上正本證明與原本無異。
如不服本判決，應於收受送達後10日內向本院提出上訴書狀，其
未敘述上訴之理由者並得於提起上訴後10日內向本院補提理由書
（均須按他造當事人之人數附繕本）。
                                  書記官  陳玉嬋
中　　華　　民　　國　　96　　年　　8 　　月　　31　　日
附錄：本案論罪科刑法條全文
毒品危害防制條例第4條
製造、運輸、販賣第一級毒品者，處死刑或無期徒刑；處無期徒
刑者，得併科新臺幣1千萬元以下罰金。
製造、運輸、販賣第二級毒品者，處無期徒刑或7年以上有期徒
刑，得併科新臺幣7百萬元以下罰金。
製造、運輸、販賣第三級毒品者，處5年以上有期徒刑，得併科
新臺幣5百萬元以下罰金。
製造、運輸、販賣專供製造或施用毒品之器具者，處1年以上7年
以下有期徒刑，得併科新臺幣1百萬元以下罰金。
前4項之未遂犯罰之。
